臺灣臺北地方法院民事裁定　　　　　　　 96年度繼字第227號
聲　請　人　庚○○
兼法定代理　丁○○
人
聲　請　人　壬○○
聲　請　人　癸○○
前列二人共同
法定代理人　甲○○
聲　請　人　戊○○
聲　請　人　丙○○
聲　請　人　乙○○
兼前列二人
共　　　同
法定代理人　己○○
上列聲請人拋棄繼承事件，本院裁定如下：
    主  文
聲請駁回。
聲請費用由聲請人負擔。
    理  由
一、聲請人庚○○、丙○○、乙○○（下稱聲請人庚○○等人）
    部分：
（一）按繼承人得拋棄其繼承權，民法第1174條第1 項定有明文
      。準此，繼承權之拋棄以繼承人為限。次按遺產繼承人，
      除配偶外，依直系血親卑親屬、父母、兄弟姊妹、祖父母
      之順序定之（民法第1138條規定參照）。又民法第1138條
      所定第1 順序之繼承人，以親等近者為先；有於繼承開始
      前死亡或喪失繼承權者，由其直系血親卑親屬代位繼承其
      應繼分；有拋棄繼承權者，其應繼分歸屬於其他同為繼承
      之人；其親等近者均拋棄繼承權時，由次親等之直系血親
      卑親屬繼承（民法第1139條、第1140條、第1176條第1 項
      、第5 項規定參照）。
（二）按被繼承人辛○○死亡後，其配偶林蔡心慈與子女林嬋、
      林妍、林金蓮、林淑霞與林英鈴已於期限內為拋棄繼承，
      子女林建德於期限內亦向本院聲明限定繼承，並經本院裁
      定准許並為公示催告在卷，因被繼承人辛○○之子女林建
      坤、林建緻先於被繼承人辛○○死亡，其子女己○○、丁○○等代位繼承，亦為限定繼承人，惟聲請人庚○○為限
      定繼承人丁○○之子、聲請人丙○○、乙○○為限定繼承
      人己○○之子女，依法非第一順位繼承人，自無繼承權存
      在。是故本件聲請人既無繼承權，因此聲請人所為本件聲
      明拋棄繼承之主張，為無理由，應予駁回。
二、聲請人己○○、丁○○、戊○○、癸○○、壬○○（下稱聲
    請人己○○等人）部分：
（一）按遺產繼承人，除配偶外，依直系血親卑親屬、父母、兄
      弟姊妹、祖父母之順序定之（民法第1138條規定參照）。
      又民法第1138條所定第1 順序之繼承人，以親等近者為先
      ；有於繼承開始前死亡或喪失繼承權者，由其直系血親卑
      親屬代位繼承其應繼分（民法第1139條、第1140條）；次
      按限定繼承人僅就因繼承所得遺產之限度內負償還被繼承
      人債務之責任，其為繼承人之身分仍然存在，但一旦限定
      繼承之呈報後，法院即應依公示催告公告，命債權人報明
      其債權（民法第1157條），若許限定繼承人再為拋棄繼承
      ，法院之公示催告將因繼承人之意思而受影響。且於共同
      繼承之場合，共同繼承人中之一人為限定繼承時，其他共
      同繼承人視為同為限定繼承（民法第1154條第2 項），若
      許為限定繼承之人，再為拋棄繼承，因拋棄繼承有溯及效
      力，致使該繼承人自繼承開始時已非繼承人而使得其原先
      所為之限定繼承失其效力，其結果，其他共同繼承人之利
      益勢必受到影響。不許限定繼承人再為拋棄繼承，對繼承
      人而言並無不利，從而，繼承人既為限定繼承，即不得再
      為拋棄繼承之聲請（林秀雄，繼承法講義，第177 頁參照
      ）。
（二）查被繼承人辛○○係於95年8 月21日死亡，其子女林建德
      於繼承開始時仍生存，且向本院聲明限定繼承，並經本院
      裁定准許並為公示催告在卷，而聲請人己○○等人分別為
      被繼承人辛○○之第一順位繼承人林建坤、林建緻之代位
      繼承人，此有戶籍謄本、繼承系統表附卷可稽。是以聲請
      人己○○、己○○、丁○○、戊○○、癸○○、壬○○為
      被繼承人辛○○之限定繼承人，聲請人己○○等人自無從
      依民法第1176條第1 項規定繼承之，故其聲明拋棄繼承，
      於法不合，應予駁回。
三、依非訟事件法第21條第1 項前段，民事訴訟法第85條第1 項
    前段裁定如主文。
中　　華　　民　　國　　96　　年　　3 　　月　　30　　日
                  家事法庭法  官  李慈惠
以上為正本係照原本作成。
如對本裁定抗告須於裁定送達後10日內向本院提出抗告狀，並繳
納抗告費新臺幣1,000 元。
中　　華　　民　　國　　96　　年　　3 　　月　　30　　日
                          書記官  巫玉媛
